臺灣高等法院刑事判決　　　　　　　　　　　　　九十三年度上訴字第二七二五號
　　上　訴　人　　臺灣板橋地方法院檢察署檢察官
　　上　訴　人
　　即　被　告　　乙○○
右上訴人因被告搶奪案件，不服臺灣板橋地方法院九十三年度訴字第一一六一號，中
華民國九十三年七月十五日第一審判決（起訴案號：臺灣板橋地方法院檢察署九十三
年度偵字第九八三八號、第一０二三四號），提起上訴，及由檢察官移送併案審理（
臺灣板橋地方法院檢察署九十三年度偵字第一二三六三號），本院判決如左：
    主  文
原判決關於乙○○部分撤銷。
乙○○共同連續意圖為自己不法之所有，而搶奪他人之動產，累犯，處有期徒刑壹年
貳月。
    事  實
一、乙○○前因二次違反毒品危害防制條例案件，先後經臺灣板橋地方法院各判處有
    期徒刑五月、八月，嗣經裁定應執行有期徒刑一年確定，於民國（下同）九十二
    年五月十六日縮刑期滿執行完畢，仍不知悔悟，基於意圖為自己不法所有之概括
    犯意，先於九十三年四月十一日下午五時許，與年籍不詳綽號「大漢宗」之成年
    機車，後載「大漢宗」，在臺北縣三重市○○路○段一二三巷四三號前，由「大
    漢宗」乘丙○○不備之際，自後方搶奪丙○○所有之黃金項鍊一條，得手後黃金
    項鍊由「大漢宗」取走（如附表編號一所示）；再承同前搶奪之概括犯意，與蔡
    志偉（所犯搶奪罪部分，業經原審法院判處有期徒刑一年四月，與另犯竊盜罪部
    分經判處有期徒刑四月，應執行有期徒刑一年六月確定）共同基於意圖為自己不
    法所有之概括犯意聯絡，於如附表編號二、三所示之時間、地點，由蔡志偉騎乘
    牌照號碼不詳之機車，後載乙○○，選定搶奪之對象後，連續由乙○○自後方下
    手，分別搶奪甲○○及戊○○脖子上之黃金項鍊、白金項鍊（如附表編號二、三
    所示，其中如附表編號二所示之犯罪時間，起訴書記載為九十三年五月十七日十
    四時三十分許，應予更正）。得手後，乙○○及蔡志偉將搶得之黃金項鍊及白金
    項鍊，持至臺北縣蘆洲市○○街一六九號「利通珠寶銀樓」，販賣與不知情之林
    震彥，得款新臺幣一萬零四百元，二人朋分花用。嗣經警先後於九十三年五月十
    九日及六月三日，分別拘獲蔡志偉及乙○○，而查悉上情，並循線在「利通珠寶
    銀樓」扣得甲○○、戊○○遭搶奪之上開項鍊。
二、案經臺北市政府警察局刑事警察大隊移送臺灣板橋地方法院檢察署檢察官偵查起
    訴，及由臺灣板橋地方法院檢察署檢察官移送併案審理。
    理  由
一、訊據被告乙○○，坦認有如附表編號二、三所示之搶奪犯行，惟矢口否認有如附
    表編號一所示之搶奪犯行，辯稱：（一）因員警告以筆錄製作完畢即可返家，其
    遂於警詢時自白有搶奪丙○○之財物；（二）其手臂並未刺青，與被害人丙○○
    所指認行搶歹徒手臂有刺青之特徵不符云云。
二、經查：
（一）右揭於如附表編號二、三所示之搶奪犯行，業據被告乙○○於偵、審中坦承不
      諱（九十三年度偵字第九八三八號偵查卷第十四頁、原審九十三年七月一日準
      備程序筆錄及審判筆錄、本院九十三年十月十三日準備程序筆錄及九十三年十
      一月十六日審判筆錄），核與同案被告蔡志偉迭次所供承（同前偵查及原審筆
      錄）、被害人甲○○及戊○○所指訴遭搶之經過（九十三年度偵字第一０二三
      四號偵查卷第四八頁至第五三頁）、證人即「利通珠寶銀樓」負責人之子林震
      彥所證述係由蔡志偉持項鍊前往銀樓變賣而乙○○在外等候之情節（同上偵查
      卷第六０頁至第六三頁），均相符合；復有「利通珠寶銀樓」之金飾買入登記
      簿影本在卷（同上偵查卷第九四頁）可資佐證。堪認被告乙○○上開不利於己
      之自白與事實相符，足堪採憑。又被害人甲○○於警詢時經已陳明遭搶奪之時
      間係九十三年五月十七日下午四時二十分許（同上偵查卷第四八頁），起訴書
      附表三記載為同日十四時二十分許，應予更正。
（二）被告於偵查中由警借提查證如附表編號一所示之犯行，返回臺灣臺北看守所前
      ，於九十三年六月二十五日上午十時二十六分，經檢察官訊問，被告稱「警察
      沒有強暴、脅迫我說不實之筆錄，我講的都實在。．．．作筆錄都是出於我的
      自由意願，並沒有受到強暴脅迫」（九十三年度偵字第九八三八號偵查卷第五
      ０頁至第五一頁），核與證人即於九十三年六月十六日在臺北市政府警察局刑
      事警察大隊肅竊組偵訊被告之偵查員丁○○，於本院準備程序時到庭結證所稱
      ：「主要是在追查乙○○另外一位共犯，當時乙○○有誤導警方把案子推給蔡
      志偉，所以我們就報請檢察官借提蔡志偉到案發現場即臺北縣三重市○○路○
      段一二三巷四十三號前。蔡志偉否認，這次筆錄主要就是要釐清共犯是『大漢
      宗』或是蔡志偉。這件案子是乙○○主動帶我們去現場，我們訪查附近民眾，
      民眾說確實有發生這件搶奪案，帶我們去找里長，當時被害人被搶，有去向里
      長調社區的錄影帶，里長替我們通知被害人，我們與被害人約時間，到本大隊
      說明遭搶的經過。筆錄的內容都是根據被告的陳述記載，有給被告看過了再簽
      名。製作過程有錄音、錄影。我並沒有對被告說他已犯二件，再多承認一件也
      沒有差，筆錄寫好就可交保了這樣的話。我對被告說：你已犯二件了，若有犯
      其它的搶奪案，要主動告訴我們。乙○○帶我們到三個現場，其中三重市○○
      路的現場有訪查到被害人，其它二個現場沒有訪查到被害人」（本院九十三年
      十月二十七日準備程序筆錄第三頁至第四頁）等語相符。被告於九十三年六月
      十六日警詢時之自白，既非出於強暴、脅迫、利誘、詐欺、疲勞訊問、違法羈
      押或其他不正之方法，自具有證據能力。
（三）被害人丙○○於警詢時指述「我於九十三年四月十一日下午五時許，在臺北縣
      三重市○○路○段一二三巷四三號前，被二名男性歹徒騎黑色重型機車（車號
      不詳）未戴安全帽，從我身後搶走我頸上的金項鍊一條，得逞後往三張街一二
      八巷逃逸。我可以認出編號１號（乙○○）就是負責騎乘機車之歹徒，我於照
      片上有簽名確認」（九十三年度偵字第一二三六三號偵查卷第二八頁）等語不
      移，並有經被害人丙○○指認後簽名、捺指印之被告正面、側面照片附卷（同
      上偵查卷第三十頁）可參；核與被告於九十三年六月十六日警詢時所自白「是
      我記錯了，在臺北縣三重市○○路○段一二三巷四三號前犯下的搶奪案，是我
      與另一位朋友犯下的，是綽號『大漢宗』之男子」（同上偵查卷第十九頁）之
      犯罪情節相符，自堪採為對被告不利認定之依據。至被害人所指手臂有刺青之
      歹徒，乃指下手行搶者（同上偵查卷第二八頁）。被告所辯係遭警誘導，始為
      不實之自白，實則並無「大漢宗」其人，且其手臂並無刺青之特徵云云，顯係
      卸責之詞，不足採信。
（四）綜上所述，本件事證已臻明確，被告乙○○之上開三次搶奪犯行，均洵堪認定
      。
三、核被告乙○○所為，係犯刑法第三百二十五條第一項之搶奪罪。被告乙○○先後
    三次搶奪犯行，時間緊接，手法相同，所犯又係構成要件相同之罪，顯係基於概
    括之犯意反覆而為，應依刑法第五十六條連續犯之規定論以一罪，並加重其刑。
    被告乙○○與綽號「大漢宗」之不詳姓名成年男子間，就如附表編號一所示之一
    次搶奪犯行；被告乙○○與同案被告蔡志偉間，就如附表編號二、三所示之二次
    搶奪犯行，分別有犯意之聯絡及行為之分擔，均應論以共同正犯。被告如附表編
    號一所示之搶奪犯行，雖未據檢察官提起公訴，惟既與起訴部分有連續犯之裁判
    上一罪關係，本院自得併予審酌。又被告乙○○前因二次違反毒品危害防制條例
    案件，先後經臺灣板橋地方法院各判處有期徒刑五月、八月，嗣經裁定應執行有
    期徒刑一年確定，於九十二年五月十六日縮刑期滿執行完畢之事實，有本院被告
　　全國前案紀錄表在卷可憑，其於受有期徒刑之執行完畢後，五年以內再犯有期徒
 　 刑以上之本罪，為累犯，應依刑法第四十七條之規定，遞予加重其刑。
四、原審對被告予以論罪、科刑，固非無見；惟查，原判決未及審究被告乙○○如附
    表編號一所示之搶奪犯行，尚有未合。檢察官上訴意旨指摘及此，為有理由，應
    由本院將原判決關於被告乙○○部分予以撤銷改判。被告提起上訴意旨除以其犯
    前開二件搶奪甲○○、戊○○財物案件應與檢察官移送併辦之搶奪丙○○財物案
    件併案審理外，並指摘原判決之量刑過重，核無理由，應予駁回。爰審酌被告之
    品行、犯罪之動機、目的、手段、所生危害，及犯罪後之態度等一切情狀，量處
    主文第二項所示之刑。
據上論斷，應依刑事訴訟法第三百六十九條第一項前段、第三百六十四條、第二百九
十九條第一項前段，刑法第二十八條、第五十六條、第三百二十五條第一項、第四十
七條，判決如主文。
本案經檢察官吳國南到庭執行職務
中　　　華　　　民　　　國　　九十三　　年　　 十一 　　月　　 三十 　　日
                              臺灣高等法院刑事第六庭
                                  審判長法  官  陳　春　秋
                                        法  官  洪　英　花
                                        法  官  王　麗　莉
右正本證明與原本無異。
如不服本判決，應於收受送達後十日內向本院提出上訴書狀，其未敘述上訴之理由者
並得於提起上訴後十日內向本院補提理由書（均須按他造當事人之人數附繕本）。
                                        書記官  蘇  秋  
中　　　華　　　民　　　國　　九十三　　年　　 十二 　　月　　　二　　　日
附表：
┌──┬────────┬─────────┬─────┬──────┐
│編號│時            間│地              點│被  害  人│所 得 財 物 │
├──┼────────┼─────────┼─────┼──────┤
│ 一 │九十三年四月十一│臺北市○○市○○路│丙○○    │黃金項鍊一條│
│    │日下午五時許    │一段一二三巷四三號│          │            │
│    │                │前                │          │            │
├──┼────────┼─────────┼─────┼──────┤
│ 二 │九十三年五月十七│臺北縣蘆洲市○○街│甲○○    │黃金項鍊一條│
│    │日下午四時二十分│十七號後方        │          │（配有黃金心│
│    │許              │                  │          │形墜子）    │
├──┼────────┼─────────┼─────┼──────┤
│ 三 │九十三年五月十八│臺北縣三重市○○路│戊○○    │白金項鍊一條│
│    │日下午二時十分許│二段三四巷三十五號│          │            │
│    │                │前                │          │            │
└──┴────────┴─────────┴─────┴──────┘
附錄本案論罪科刑法條全文
刑法第三百二十五條：
意圖為自己或第三人不法之所有，而搶奪他人之動產者，處六月以上五年以下有期徒
刑。
因而致人於死者，處無期徒刑或七年以上有期徒刑，致重傷者，處三年以上十年以下
有期徒刑。
第一項之未遂犯罰之。
